【裁判字號】    98,訴,2291
【裁判日期】    980915
【裁判案由】    偽造文書等
【裁判全文】
臺灣臺中地方法院刑事判決              98年度訴字第2291號
公  訴  人  臺灣臺中地方法院檢察署檢察官
被      告  乙○○
上列被告因偽造文書等案件，經檢察官提起公訴（98年度偵字第
14004號），被告於準備程序中就被訴事實為有罪之陳述，經告
以簡式審判之旨，並聽取意見後，本院合議庭裁定由受命法官獨
任進行簡式審判程序，判決如下：
    主    文
乙○○犯行使偽造私文書罪，累犯，處有期徒刑肆月，如易科罰
金，以新臺幣壹仟元折算壹日；偽造之「甲○○」印章壹顆及偽
造之臺中市西屯區○○○路65之7號15樓之2房屋租賃契約原本上
偽造之「甲○○」署名壹枚、印文伍枚，均沒收。又共同犯詐欺
取財罪，累犯，處有期徒刑伍月，如易科罰金，以新臺幣壹仟元
折算壹日。應執行有期徒刑柒月，如易科罰金，以新臺幣壹仟元
折算壹日；偽造之「甲○○」印章壹顆及偽造之臺中市西屯區○○○路65之7號15樓之2房屋租賃契約原本上偽造之「甲○○」署
名壹枚、印文伍枚，均沒收。
    事    實
一、乙○○前於民國94年12月21日因偽造文書等案件，經臺灣高
    等法院臺中分院判處有期徒刑1年6月確定，嗣經減刑為有期
    徒刑9月，於96年12月1日縮刑期滿執行完畢。詎仍不知悔改
    ，於98年3月初得悉丙○○有房屋待出租後，竟與真實姓名
    年籍不詳之成年女子，共同基於意圖為自己不法所有之詐欺
    犯意聯絡，由乙○○向丙○○自稱為「林席莙」，並佯稱願
    意介紹房客承租，約隔2天後，再由該真實姓名年籍不詳之
    成年女子，以門號0000000000號行動電話撥打予丙○○，佯
    稱願意承租房屋，惟必須裝設冷氣，其後再由乙○○以門號
    0000000000號行動電話撥打予丙○○，佯稱願意介紹冷氣行
    裝設冷氣，惟需先支付訂金新臺幣（下同）2萬5千元。嗣乙○○即另基於行使偽造私文書之犯意，先在不詳地點，冒用
    「甲○○」名義，偽刻「甲○○」之印章1顆後，在制式之
    房屋租賃契約上立契約人（乙方）簽署欄偽簽「甲○○」之
    署名1枚及偽蓋「甲○○」之印文5枚，而偽造用以表示甲○○本人向丙○○承租臺中市西屯區○○○路65之7號15樓之2
    房屋之私文書，足以生損害於甲○○；再於同年月10日18時
    許，在臺中縣大里市○○路○段2巷81弄101號之丙○○住處
    ，持以交付丙○○而行使偽造私文書，施用詐術致丙○○因
    而陷於錯誤，將本人之物現金2萬5千元交付予乙○○；再接
    續於同年月12日14時許，至渣打國際商業銀行大里分行，將
    本人之物現金4萬5千元交付予銀行經辦人員，匯入乙○○所
    指定且不知情之賴榮振向三信商業銀行營業部開設之帳號第
    000-0000000000號帳戶內，乙○○旋即予以提領供己花用殆
    盡。嗣因丙○○聯繫乙○○無著，並經向其上開房屋之大廈
    管理室查證乙○○之真實姓名後，始悉受騙。
二、案經丙○○、甲○○訴由臺中縣警察局霧峰分局報請臺灣臺
    中地方法院檢察署檢察官偵查起訴。
    理    由
一、按除被告所犯為死刑、無期徒刑、最輕本刑為三年以上有期
    徒刑之罪或高等法院管轄第一審案件者外，於準備程序進行
    中，被告先就被訴事實為有罪之陳述時，審判長得告知被告
    簡式審判程序之旨，並聽取當事人、代理人、辯護人及輔佐
    人之意見後，裁定進行簡式審判程序，刑事訴訟法第273條
    之1第1項定有明文。本件被告所犯係死刑、無期徒刑、最輕
    本刑為三年以上有期徒刑以外之罪，其於準備程序中就被訴
    事實為有罪之陳述，經告知被告簡式審判程序之旨，並聽取
    公訴人及被告之意見後，本院合議庭認為適宜而依刑事訴訟
    法第273條之1第1項規定，裁定由受命法官獨任進行簡式審
    判程序，且依同法第273條之2、第159條第2項之規定，不適
    用傳聞法則有關限制證據能力之相關規定，合先敘明。
二、訊據被告乙○○（以下簡稱為被告）對於上揭詐欺及行使偽
    造私文書之事實於審理中坦承不諱，並為全部認罪之表示，
    惟稱：打電話給丙○○的是伊不知情的友人。而甲○○印章
    是伊去洗頭時，甲○○拿給伊來蓋申請健保費分期資料的，
    伊沒有徵得她同意就直接拿來蓋在租賃契約上，當天就將印
    章還給她云云。然查，上開事實，業據告訴人丙○○、證人
    即告訴人甲○○於警偵訊時指證述綦詳及被告以外之人賴榮
    振於警詢時陳述在卷，並有告訴人丙○○提出之渣打國際商
    業銀行股份有限公司匯款副通知書、房屋租賃契約影本、臺
    中縣警察局霧峰分局成功派出所受理詐騙帳戶通報警示簡便
    格式表、內政部警政署反詐騙案件紀錄表、切結書、三信商
    業銀行股份有限公司98年4月29日三信銀業字第9801642號函
    附開戶資料、業務異動申辦書及資金往來之客戶帳卡明細單
    、0000000000 號行動電話基本資料各1紙等在卷可稽，並參
    以告訴人丙○○堅稱：除被告外，尚有一名自稱「甲○○」
    之女子以0000000000號電話撥打給伊，佯稱她是透過被告得
    知伊有房子要出租，她有意願要承租，但提出必須裝設冷氣
    的要求等語，足證該名打電話給告訴人丙○○之女子與被告
    間，確有詐欺犯意之聯絡無訛；另證人即告訴人甲○○於警
    偵訊時，亦明確指證上述房屋租賃契約上「甲○○」之印章
    印文非其所有，足認上開「甲○○」之印章應為被告偽刻而
    偽造之印章，是被告上開所稱顯係避重就輕之詞，不足採信
    ，其於審理中對於詐欺及行使偽造私文書之自白，堪認與事
    實相符，本件事證至臻明確，被告犯行均可以認定。
三、核被告所為，係觸犯刑法第216條之行使第210條之偽造私文
    書及第339條第1項之詐欺取財罪。被告偽刻「甲○○」之印
    章及偽蓋「甲○○」之印文、偽造「甲○○」之署名，均為
    偽造私文書之階段行為；又其偽造私文書之低度行為，為行
    使偽造私文書之高度行為所吸收，均不另論罪。被告就詐欺
    取財之犯行，與該真實姓名年籍不詳之成年女子間，互有犯
    意之聯絡，行為之分擔，為共同正犯。再被告所犯上開二罪
    ，犯意各別，犯罪構成要件不同，應予分論併罰。又被告前
    因偽造文書等案件，經法院判處有期徒刑1年6月確定，嗣經
    減刑為有期徒刑9月，於96年12月1日縮刑期滿執行完畢之事
    實，有臺灣高等法院被告前案紀錄表存卷足參，其於有期徒
    刑執行完畢後5年以內，故意再犯本案有期徒刑以上之2罪，
    均為累犯，應依刑法第47條第1項，分別加重其刑。爰審酌
    被告有多次偽造文書等前科記錄，素行不佳，此有前述被告
    前案紀錄表可稽，行使偽造之文書詐取他人金錢之犯罪動機
    、手段、所生危害及犯罪後於審理中坦認罪愆，頗具悔意，
    且已與告訴人丙○○達成民事和解，取得諒解等一切情狀，
    分別量處如主文所示之刑並定其應執行刑，及均諭知易科罰
    金之折算標準（依98年6月19日公布之司法院大法官會議釋
    字第662號解釋文：「中華民國94年2月2日修正公布之現行
    刑法第41條第2項，關於數罪併罰，數宣告刑均得易科罰金
    ，而定應執行刑之刑逾六個月者，排除適用同條第1項得易
    科罰金之規定部分，與憲法第23條規定有違，並與本院釋字
    第366號解釋意旨不符，應自本解釋公布之日起失其效力。
    」準此以言，被告所犯前揭應予分論併罰之數罪，其各別宣
    告刑均得易科罰金，雖定應執行之刑超過六個月，依司法院
    大法官會議釋字第366號、第662號解釋意旨，仍得易科罰金
    ）。偽造之「甲○○」印章1顆及上開房屋租賃契約原本上
    偽造之「甲○○」署名1枚、印文5枚，應依刑法第219條之
    規定，不問屬於犯人與否，均併予宣告沒收之。
據上論斷，應依刑事訴訟法第273條之1第1項、第299條第1項前
段，刑法第216條、第210條、第339條第1項、第28條、第47條第
1項、第41條第1項前段、第51條第5款、第219條，刑法施行法第
1條之1第1項、第2項前段，判決如主文。
本案經檢察官丁○○到庭執行職務。
中    華    民    國    98    年    9     月    15    日
                  刑事第十八庭  法  官  張國忠
以上正本證明與原本無異。
如不服本判決應於收受判決後10日內向本院提出上訴書狀，並應
敘述具體理由；其未敘述上訴理由者，應於上訴期間屆滿後20日
內向本院補提理由書（均須按他造當事人之人數附繕本）「切勿
逕送上級法院」。
                                書記官  何淑鈴
中    華    民    國    98    年    9     月    15    日
附錄論罪科刑法條
刑法第216條
行使第210條至第215條之文書者，依偽造、變造文書或登載不實
事項或使登載不實事項之規定處斷。
刑法第210條
偽造、變造私文書，足以生損害於公眾或他人者，處5年以下有
期徒刑。
刑法第339條第1項
意圖為自己或第三人不法之所有，以詐術使人將本人或第三人之
物交付者，處5年以下有期徒刑、拘役或科或併科1千元以下罰金
。


司法院資訊處製作；財團法人民間司法改革基金會備份。
